【裁判字號】    97,簡上,27
【裁判日期】    970609
【裁判案由】    恐嚇等
【裁判全文】
臺灣臺南地方法院刑事判決              97年度簡上字第27號
上  訴  人  曾竣峰（原名丁○○）
即  被  告
            丙○○
上列上訴人因恐嚇等案件，不服本院中華民國96年12月10日96年
度簡字第2486號第一審判決（聲請簡易判決處刑案號：臺灣臺南
地方法院檢察署96年度偵字第8378號），提起上訴，本院管轄之
第二審合議庭判決如下：
    主  文
原判決撤銷。
曾竣峰即丁○○公然侮辱人，處罰金新臺幣陸仟元，減為罰金新
臺幣仟元，如易服勞役，均以新臺幣壹仟元折算壹日。又共同
恐嚇危害安全，處拘役伍拾日，減為拘役貳拾伍日，如易科罰金
，均以新臺幣壹仟元折算壹日。
丙○○共同恐嚇危害安全，處拘役肆拾日，減為拘役貳拾日，如
易科罰金，均以新臺幣壹仟元折算壹日。
    事  實
一、曾竣峰因與庚○○互有生意往來關係，而取得庚○○所開立
    面額為新臺幣（下同）300萬元之支票1紙，曾竣峰為催討票
    款而於民國（下同）96年4月3日11時許，夥同丙○○前往庚○○位於臺南縣永康市○○路130巷39號之辦公室內洽談還
    款事宜，惟因雙方就票據債務仍有糾紛而無共識，詎曾竣峰
    一時氣憤，竟於前開多數人得以共見共聞之辦公室內，以「
    幹你娘」之穢語辱罵庚○○。另基於恐嚇危害安全之犯意，
    對庚○○恫稱如不還錢就要打死他並作勢毆打庚○○；丙○○見狀亦基於與曾竣峰共同恐嚇危害於安全之犯意，在旁恫
    稱：「打你又怎樣！打你是剛剛好，後面還有更精彩的！」
    等語，而以此等加害生命、身體之言語、舉動恐嚇庚○○，
    致使庚○○因而心生畏懼。
二、案經庚○○訴由臺南縣警察局永康分局報告臺灣臺南地方法
    院檢察署檢察官聲請以簡易判決處刑。
    理  由
一、本件關於以下所引用之供述證據，公訴人、被告二人於本案
    言詞辯論終結前，並未爭執其證據能力，本院審酌前開證據
    之作成或取得之狀況，並無非法或不當取證之情事，亦無顯
    不可信或證據力明顯過低之情形，復經本院於審判期日就上
    開證據依法進行調查、辯論，依刑事訴訟法第159條之5規定
    ，均具有證據能力。又本院依被告二人聲請傳訊證人甲○○
    到庭詰問，證人甲○○經合法通知未到庭，已據被告二人捨
    棄此部分證據之調查，合先敘明。
二、訊之被告曾竣峰、丙○○二人固否認於前開時、地與告訴人
    就貨款金額發生爭議，惟均矢否認有何公然侮辱或恐嚇犯行
    ，被告曾竣峰另辯稱：告訴人所經營之媚登烽有限公司（以
    下簡稱媚登烽公司）經由被告曾竣烽所經營之立泰電子科技
    有限公司（以下簡稱立泰公司）將所屯積之電風扇商品導入
    家樂福通路商銷售，惟告訴人違反約定調漲末端售價，被告
    曾竣烽為能向家樂福如期交貨以免遭罰，只得應告訴人要求
    ，借款新台幣（下同）三百萬元予其購料，告訴人乃開立遠
    期支票以清償借款，詎支票竟遭退票，且所銷售之電風扇因
    故大量退貨至告訴人公司，產生貨款溢付情形，被告曾竣峰
    乃偕同被告丙○○於前揭時、地前往告訴人公司商討借款清
    償及對帳事宜，被告二人並無公然侮辱或恐嚇情事。且告訴
    人事後曾隻身前往被告曾竣峰位於基隆住家找被告曾竣峰，
    適逢被告曾竣峰之母戊○○○在家。按告訴人倘因被告二人
    前揭恐嚇之言行舉止而心生畏懼，豈有可能於本案起訴後獨
    自前往被告曾竣峰住所等語。
三、經查：
    (一)告訴人庚○○為媚登烽公司實際負責人，被告曾竣峰為立
      泰公司負責人，媚登烽公司與立泰公司前身逸廷國際有限
      公司（以下簡稱逸廷公司）於95年3月23日訂有電扇買賣
      合約，由告訴人經營之媚登烽公司出賣電扇一批予被告曾
      竣峰經營之立泰公司，告訴人曾以媚登烽公司名義簽發面
      額三百萬元支票一紙交付被告曾竣峰，該支票於95年8月
      31日屆期提示退票。被告曾竣峰乃偕同丙○○於96年4月3
      日上午11時20分許，至台南縣永康市○○路130巷39號告
      訴人之媚登烽公司辦公室，並持前述退票向告訴人催討債
      務，雙方就上開交易之貨款金額發生爭議。當時在場人除
      被告二人與告訴人外，另有告訴人之供應商己○○、員工
      甲○○與第三人許漢庭等之事實，已據告訴人陳述在卷，
      並有告訴人提出存證信函、訂單合同、產品規格、媚登烽
      公司請款單、帳單明細表、發票，被告曾竣峰提出上開三
      百萬元之支票與退票理由單影本各一紙等附卷可稽，且為
      被告二人所不爭執。
    (二)次按刑法第309條第1項所稱之公然侮辱罪，凡於特定或不
      特定多數人得以共聞共見之狀態下，未指明具體事實，而
      其內容足以貶損他人社會評價之輕蔑行為，不論係出以言
      語或舉動，均足當之。所謂多數人，係包括特定之多數人
      在內（釋字第145號解釋參照）。本件被告曾竣峰雖否認
      於前揭時、地，有以「幹你娘」之穢語辱罵告訴人，惟：
      1.被告曾竣峰與告訴人發生爭執之所在，為告訴人庚○○
        所經營之媚登烽公司辦公室，當時辦公室內尚有告訴人
        之供應商己○○、員工甲○○與第三人許漢庭等三人，
        已見前述。該媚登烽公司辦公室與工廠相連，有台南縣
        警察局永康分局檢送之現場照片二張附於原審卷可參。
        依告訴人於本院審理時結證稱：客人可以自由出入該辦
        公室，在那邊談生意、泡茶，被告曾竣峰辱罵告訴人時
        很大聲，全工廠的員工都聽到等語，對照在場證人己○○於審理時證稱：告訴人是伊的客戶，伊幫告訴人開模
        ，被告曾竣峰與丙○○到場時，伊正跟告訴人估價、報
        價，辦公室與工廠雖有隔間，但當時辦公室的門是開起
        來的，外面就是工廠員工工作的地方，任何人都可以進
        出辦公室等語，並無不符，且與被告曾竣峰於警詢時供
        述：「（與丙○○找庚○○討債時尚有何人在場？）庚○○本人及其公司員工約十餘人在場」等語亦屬一致，
        足見被告二人與告訴人發生爭執之媚登烽公司辦公室，
        係特定多數人得以共聞共見之場所無誤。
      2.被告曾竣峰於前揭時、地係持三百萬元退票之支票向告
        訴人催討債務，業經被告曾竣峰供述在卷，本件告訴人
        指訴被告曾竣峰以「幹你娘」穢語辱罵告訴人乙節，核
        與在場證人己○○於偵查中證稱：「我有聽到曾竣峰以
        三字經罵庚○○並作勢要打他並要他還錢」（96偵字第
        8378號卷第10頁），於本院審理時證稱：「有給他幹譙
        」、「（丁○○有沒有用三字經辱罵庚○○？）有」（
        本院卷第66、69頁），及在場證人即告訴人受僱人甲○○於偵查中結證稱：「被告在老闆辦公室大小聲及拍打
        桌子時，我有進去看，我進入時看見曾竣峰作勢要打我
        老闆及罵他三字經並表示要打死他」等語（96偵字第
        8378號卷第11頁）相符，參酌證人己○○於本院審理時
        另證稱：「他（指被告曾竣峰）一進來就拿一張支票放
        在桌上」、「丁○○（即被告曾竣峰）有拍桌子，很不
        高興說『這個到底要怎麼處理』」、「他們在吵架的時
        候，甲○○也有進來」等語，足見被告曾竣峰係持支票
        向告訴人催討債務，且態度不佳，所表見之外在行止非
        如其所辯係「商討借款清償與對帳」，復再以「幹你娘
        」穢語辱罵告訴人，其言語舉動已足以貶損告訴人之社
        會評價，是其公然侮辱罪犯行，足堪認定。
    (三)被告曾竣峰、丙○○雖均否認共犯恐嚇犯行，惟查：
      1.被告曾竣峰、丙○○於前揭時、地，持三百萬元支票向
        告訴人催討債務，被告曾竣峰之態度已非友善，業如前
        述。告訴人指訴：當時被告曾竣峰以台語稱「你要不要
        還錢，如不還錢要打死你」，並作勢毆打告訴人，告訴
        人打電話報警，被告曾竣峰衝過來要毆打告訴人時，為
        在場證人己○○、甲○○攔住，被告丙○○則稱：「打
        你又怎樣，打你是剛剛好，後面還有更精彩的」等情，
        除據告訴人於本院審理時結證在卷外，亦據證人己○○
        、甲○○於偵查與本院審理中分別證述無訛，所證述情
        節互核一致。雖證人己○○經本院詢問有沒有聽到被告
        曾竣峰講「如不還錢就要打死你」這一句話時，證人己○○答稱：「我沒有聽得很清楚」，然此部分情節業經
        證人甲○○於偵查中結證稱：「我進入時看見曾竣峰作
        勢要打我老闆（即告訴人）及罵他三字經並表示要打死
        他」等語明確，則告訴人此部分指訴核與事證相符，堪
        可採信。
      2.告訴人於審理中證述：「我跟被告說扣除票款，被告丁○○（即曾竣峰）還欠我錢，丁○○就很生氣的拍桌，
        桌上的茶水也翻倒，那時丁○○就用三字經『幹你娘』
        罵我，並說『今天不還錢，就要打死我』。我就很害怕
        ，就去辦公桌打電話要報警，丁○○就跑過來作勢要打
        我，不讓我報警。」、「（你如何報警？）我打電話，
        當時丁○○被甲○○擋住，所以沒有打到我」、「丙○○在旁邊吆喝說『打你是剛剛好，後面還有更精彩的』
        」、「我當時站在辦公桌不敢過去，甲○○、己○○就
        擋在中間」等語（本院卷第85-86頁），核與證人己○○於偵查審理及證人甲○○於偵查中關於此部分之證述
        亦屬一致。告訴人嗣以現場辦公室之電話報警，經警員
        到場處理後，被告二人始離去，渠等離開時，警員仍在
        現場等情，已據告訴人提出當日上午十一時許（即被告
        二人在現場之時間）報警之台南縣警察局受理刑事案件
        報案三聯單附卷為證（本院卷第98 頁），且為被告二
        人所不爭執（本院卷第94頁）。參酌被告二人催討債務
        態度極不友善，所述言語內容與行為舉止，在客觀上顯
        已對告訴人生命、身體安全造成危害，此項危害是在告
        訴人報警，經警方到場處理後始解除，足認告訴人已因
        而心生畏怖至明，從而被告曾竣峰、丙○○二人之恐嚇
        犯行，均堪認定。
      3.被告雖另以告訴人事後曾單獨至基隆被告曾竣峰住所找
        被告曾竣峰之母戊○○○之事實，抗辯告訴人並未心生
        畏懼云云。訊之告訴人於本院審理時雖坦承於本件案發
        後確曾到基隆找被告曾竣峰之母戊○○○，惟否認當時
        知戊○○○是被告曾竣峰之母，並證稱：當時不是去找
        被告曾竣峰，被告曾竣峰實際上是住在內湖，因曾竣峰
        所經營之逸廷公司欠其貨款，伊在對逸廷公司提起民事
        訴訟前，先以催告貨款之存證信函向台北市政府調閱逸
        廷公司股東名冊，伊依股東名冊所載股東戊○○○之地
        址，到基隆找逸廷公司股東戊○○○催討貨款，嗣至基
        隆與戊○○○交談後始知戊○○○為被告曾竣峰之母等
        語，此與證人戊○○○到庭證述：當時不知道來者何人
        等語無違（本院卷第62頁），且被告曾竣峰於96年5月
        14日在台南縣警察局永康分局製作警詢筆錄時之住所（
        亦為當時之戶籍地址）為「台北市內湖區○○○路○段
        248巷38號」，嗣於97年2月5日始遷入「基隆市安樂區
        ○○○街2巷10號」與戊○○○同一住所，此有上開96
        年5月14日警詢筆錄、警局口卡片與本院戶役政個人基
        本資料查詢結果在卷可稽。足認告訴人證稱到基隆找戊○○○時，並不知戊○○○為被告曾竣峰之母一節，尚
        非虛偽，則被告二人此部分抗辯尚難據為有利於被告之
        認定。
      4.另按刑法第28條規定「二人以上共同實施犯罪之行為者
        ，皆為正犯」，故共同正犯，除二人以上共同實施犯罪
        行為者外，二人以上之人互相認識他方之行為而有互相
        利用他方之行為，以完成犯罪之意思，足以表示其惡性
        之共同，應為共同評價之對象，因此，共犯者對其中任
        何一人在合同意思範圍內所實施之行為，均應負共同責
        任（最高法院94年台上字第2075號判決要旨參照）。本
        件被告二人係相偕前往告訴人之媚登烽公司辦公室，持
        三百萬元退票向告訴人催討債務，已據被告二人供述無
        誤，雖被告曾竣峰向告訴人稱：「如不還錢就要打死你
        」，並作勢毆打告訴人之前，被告丙○○僅在場，並未
        參與，然被告丙○○在目睹被告曾竣峰上述言行舉止時
        ，應已認識被告曾竣峰所為已屬對告訴人之生命、身體
        安全造成危害，其非但未予阻止，竟加入戰局，對告訴
        人恫稱：「打你又怎樣，打你是剛剛好，後面還有更精
        彩的」等語，不僅對被告曾竣峰之恐嚇犯行有加成作用
        ，且所為在客觀上亦屬危害告訴人生命、身體安全而屬
        恐嚇罪之構成要件行為，因認被告丙○○行為時與被告
        曾竣峰已有犯意聯絡，應對全部犯行負共同責任。原審
        以被告二人分別犯恐嚇罪，尚非適當，此部分應予撤銷
        改判。
四、綜上所述，被告曾竣峰公然侮辱，被告曾竣峰、丙○○共同
    恐嚇犯行，均堪認定。被告二人另以證人己○○為告訴人供
    應商，證人甲○○為告訴人受僱人，均與告訴人有經濟上利
    害關係，難期據實陳述，據以否認證人己○○、甲○○之證
    言。惟按證人己○○、甲○○均為在場目擊證人，渠二人分
    別於偵查與本院審理時所為證述均經具結，所述互核相符並
    無矛盾，且與被告二人並不相識，本件被告曾竣峰與告訴人
    之貨款爭議又與渠等無關，實無干冒偽證罪之風險而為虛偽
    陳述之必要，被告二人未舉實證，空言否認證人己○○、甲○○之證言，並無足採。
五、核被告曾竣峰所為係分別犯刑法第309條第1項公然侮辱罪與
    同法第305條之恐嚇罪，被告丙○○係犯刑法第305條恐嚇罪
    ，被告曾竣峰就上開二罪，犯意各別，行為互殊，應分論併
    罪，被告二人就所犯上開恐嚇罪，有犯意聯絡，行為分擔，
    為共同正犯。查被告二人前均未受刑之宣告，有台灣高等法
    院被告二人前案紀錄表在卷足憑，素行尚佳。審酌被告曾竣
    峰係因貨款爭議而與告訴人爭執，被告丙○○係陪同被告曾
    竣峰前往，均係一時失慮，衝動下而為本件犯行，惟渠等犯
    後自警詢、偵查迄至本院審理，均矢口否認犯行，未見悔悟
    之意，顯未反省檢討自身行為，復分別審酌被告二人之犯罪
    動機、手段、其等與被害人之關係及犯罪所生之危害等一切
    情狀，爰量處如主文所示之刑，並分別諭知易科罰金、易服
    勞役之折算標準。檢察官雖以原審未斟酌被告二人否認犯行
    ，態度不佳，請求從重量刑，然被告二人既自警詢及偵查中
    均否認犯行，應為原審量刑時已審酌，且被告二人無前科，
    均非素行不良之人，本件又係因貨款爭議而生，對社會治安
    所生危害尚非重大，檢察官請求從重量刑尚非適當。又被告
    行為後中華民國九十六年罪犯減刑條例於96年7月4日公布，
    同年月16日起施行，被告二人之犯罪時間均在96年4月24日
    以前，被告曾竣峰所犯上開公然侮罪合於該減刑條例第2條
    第1項第3款所定之減刑條件，應減其宣告刑之二分之一，被
    告曾竣峰、丙○○共同上開刑法第305條恐嚇罪，雖屬同條
    例第3條第1項第15款之罪，惟所宣告之刑均未逾有期徒刑一
    年六月，仍應予減其宣告刑之二分之一，並分別諭知易科罰
    金、易服勞役之折算標準。原審未適用減刑規定，尚有未洽
    。
六、本件被告二人仍執前詞抗辯提出本件上訴，其上訴為無理由
    ，原審以被告二人罪證明確，認被告曾竣峰犯公然侮辱罪，
    被告二人分別犯恐嚇罪，固非無見，惟原審未審酌被告二人
    係共犯恐嚇罪及未適用減刑規定，既有未洽，自應由本院撤
    銷改判。
七、據上論結，應依刑事訴訟法第455條之1第1項、第3項、第
    369條第1項前段、第364條、第299條第1項前段，刑法第28
    條、第309條第1項、第305條、第41條第1項前段、第42條第
    3 項，刑法施行法第1條之1第1項、第2項前段，中華民國九
    十六年罪犯減刑條例第2條第1項第3款、第7條，判決如主文
    。
本案經檢察官乙○○到庭執行職務。
中    華    民    國    97    年    6     月     9    日
                  刑事第五庭  審判長法  官  沈揚仁
                                    法  官  林欣玲
                                    法  官  林逸梅
以上正本證明與原本無異。
不得上訴。
                                    書記官  郭純瑜
中    華    民    國    97    年    6     月    11    日
附錄本案論罪科刑法條全文：
中華民國刑法第309條
（公然侮辱罪）
公然侮辱人者，處拘役或 3 百元以下罰金。
以強暴犯前項之罪者，處 1 年以下有期徒刑、拘役或 5 百元以
下罰金。
中華民國刑法第305條
（恐嚇危害安全罪）
以加害生命、身體、自由、名譽、財產之事，恐嚇他人致生危害於安全者
，處 2 年以下有期徒刑、拘役或 3 百元以下罰金。


司法院資訊處製作；財團法人民間司法改革基金會備份。
